---
title: "06_event_study"
format: html
editor: visual
---

# Загрузка и настройка

## Импорты библиотек

```{r, output=FALSE}
library(here)
library(dplyr)
library(ggplot2)
```

## Тикеры для исключения

```{r}
stop_tickers <- c(
  'RBCM',  # РБК - часто упоминается, как новостной канал
  'VEON-RX',
  'UWGN',
  'MGNZ'
  )
```

## Переменные

Мы оцениваем параметры рыночной модели ($\alpha$ и $\beta$) на исторических данных до события (est_windows).

```{r}
threshold <- 0.5  # порог сентимента (минимум 1 положительная новость без отрицательных)
est_window <- c(-63, -4)  # размер окна оценки
min_est_obs <- 30  # минимальное количество наблюдений для оценки доходности
event_window <- c(-3, 6)  # размер окна события

```

## Загрузка информации

```{r}
# Загружаем сентимент
sentiment <- readr::read_rds(here("data", "processed", "sentiment2.rds"))

# Загружаем уровни листинга
securities_listing <- readr::read_rds(here("data", "processed", "securities_listing.rds"))

# Загружаем котировки, объёмы и спред
quotes_spread <- readr::read_rds(here("data", "processed", "quotes_spread.rds"))

# Загружаем статистику по акциям
securities_stats <- readr::read_rds(here("data", "processed", "securities_stats.rds"))

# Загружаем статистику по акциям
market_params <- readr::read_rds(here("data", "processed", "market_params.rds"))
```

# Выбираем тикеры, для которых есть вся информация

```{r}
tickers_sent <- names(sentiment)[-1]
print(paste("Тикеров имеют значения сентимента: ", length(tickers_sent)))

tickers_sent_2_and_more <- names(sentiment |>
  select(where(
    ~ sum(!is.na(.x)) > 1 |
      max(.x, na.rm = T) > threshold |
      min(.x, na.rm = T) < -threshold)
    )
  )
print(paste("Тикеров фигурировало хотя бы в двух сообщениях: ", length(tickers_sent_2_and_more)))

tickers_quotes <- names(quotes_spread)
print(paste("Тикеров имеют котировки: ", length(tickers_quotes)))

tickers_listing_23 <- securities_listing |>
  filter(listing %in% c(2, 3)) |>
  pull(ticker)
print(paste("Тикеров 2 и 3 уровня листинга: ", length(tickers_listing_23)))

tickers_min_volume <- securities_stats |>
  filter(value_share <= 0.005) |>
  pull(ticker)
print(paste("Тикеров с объёмом торгов до 0,5% от биржевого: ", length(tickers_min_volume)))

tickers <- Reduce(intersect, list(tickers_sent, tickers_sent_2_and_more, tickers_quotes, tickers_listing_23, tickers_min_volume))
tickers <- setdiff(tickers, stop_tickers)
print(paste("Тикеров для анализа: ", length(tickers)))

sentiment <- select(sentiment, all_of(c('date', tickers)))
quotes_spread <- quotes_spread[names(quotes_spread) %in% tickers]

print(paste("Оставленные тикеры: ", toString(tickers)))
```

Удаляем промежуточные переменные

```{r}
rm(tickers_sent_2_and_more, tickers_listing_23, tickers_min_volume, tickers_quotes, tickers_sent)
rm(securities_listing, securities_stats)
```

# Считаем статистики по сентименту в разрезе компаний

```{r}
sentiment_stats <- sapply(sentiment[-1], function(x) {
  c(
    count = sum(!is.na(x)),
    min   = min(x, na.rm = TRUE),
    max   = max(x, na.rm = TRUE),
    mean  = mean(x, na.rm = TRUE),
    median= median(x, na.rm = TRUE)
  )
}) |> t() |> as.data.frame()

sentiment_stats[rownames(sentiment_stats) %in% tickers, ] |>
  arrange(desc(count))

openxlsx::write.xlsx(sentiment_stats, here("output", "tables", "sentiment_stats.xlsx"), rowNames = TRUE)
```

Удаляем промежуточные переменные

```{r}
rm(sentiment_stats)
```

# Подготавливаем данные

## Собираем всё в один датафрейм

```{r}
sentiment_long_df <- sentiment |>
  tidyr::pivot_longer(
    cols = -date,
    names_to = "ticker",
    values_to = "sentiment_index"
  ) |>
  arrange(ticker, date)

quotes_df <- bind_rows(quotes_spread, .id = "ticker") |>
  arrange(ticker, date) |>
  group_by(ticker) |>
  mutate(
    volume_rel = value / median(value, na.rm = TRUE),
    volume_rel = ifelse(is.infinite(volume_rel) | is.na(volume_rel), 0, volume_rel)
  ) |>
  ungroup() |>
  select(
    ticker,
    date,
    ret,
    volume_abs = value,
    volume_rel,
    spread = spread_bbo,
  )

market_params <- market_params |>
  select(date, market_return = ret_moexbmi)
  
es_data <- quotes_df |>
  left_join(market_params, by = "date") |>
  full_join(sentiment_long_df, by = c("ticker", "date"))|>
  filter(!is.na(ticker)) |>
  filter(!if_all(c(ret, sentiment_index), is.na)) |>
  arrange(ticker, date)
```

Пример подготовленных данных

```{r}
es_data |> tidyr::drop_na() |> head(10)
```

## Удаляем новости, которые ранее чем за 30 дней после начала торгов (чтобы успеть посчитать доходность на исторических данных)

```{r}
# Находим первую дату с доходностью для каждого тикера
first_trade_date <- es_data |>
  filter(!is.na(ret)) |>
  group_by(ticker) |>
  summarise(first_trade = min(date), .groups = "drop")

# Удаляем слишком ранние новости
es_data_clean <- es_data |>
  left_join(first_trade_date, by = "ticker") |>
  mutate(
    # Помечаем строки для удаления: новость есть И она раньше (first_trade - 30 дней)
    to_remove = !is.na(sentiment_index) & date < (first_trade + 30)
  ) |>
  filter(!to_remove) |>
  select(-first_trade, -to_remove)

cat("Строк до очистки:", nrow(es_data), "\n")
cat("Строк после очистки:", nrow(es_data_clean), "\n")
cat("Удалено строк:", nrow(es_data) - nrow(es_data_clean), "\n")

es_data <- es_data_clean
```

Удаляем промежуточные переменные

```{r}
rm(es_data_clean)
```

## Удаляем строки где сентимент равен 0 и нет доходности

```{r}
es_data_clean <- es_data |>
  filter(
    # Оставляем строки, где ЕСТЬ доходность
    !is.na(ret) |
      # ИЛИ где есть значимая новость (даже если доходности пока нет)
      (!is.na(sentiment_index) & sentiment_index != 0)
  )

cat("Строк до фильтрации:", nrow(es_data), "\n")
cat("Строк после фильтрации:", nrow(es_data_clean), "\n")
cat("Удалено строк:", nrow(es_data) - nrow(es_data_clean), "\n")

es_data <- es_data_clean
```

Удаляем промежуточные переменные

```{r}
rm(es_data_clean)
```

## Проверка данных

Общая статистика

```{r}
cat("Итого строк:", nrow(es_data), "\n")
cat("Тикеров:", n_distinct(es_data$ticker), "\n")
cat("Дней с сентиментом:", sum(!is.na(es_data$sentiment_index)), "\n")
cat("Пропуски в market_return:", sum(is.na(es_data$market_return)), "\n")

es_data_stats <- es_data |>
  filter(!is.na(sentiment_index) & sentiment_index != 0) |>
  summarise(
    total_news = n(),
    news_no_trade = sum(is.na(ret)),
    pct_lost = round(100 * news_no_trade / total_news, 1)
  )
cat("\nВсего дней с новостями для анализа:", es_data_stats$total_news, "\n")
cat("Из них - дней с новостями без доходностей:", es_data_stats$news_no_trade, "\n")
cat("Процент потерь:", es_data_stats$pct_lost, "%\n")
```

## Двигаем новости и снова проверяем 

```{r}
# Ищем ближайший будущий торговый день
find_next_trade_date <- function(target_date, ticker, data) {
  trade_dates <- data |>
    filter(ticker == .env$ticker, !is.na(ret), !is.na(market_return)) |>
    pull(date) |>
    unique() |>
    sort()
  
  if (target_date %in% trade_dates) return(target_date)
  
  future <- trade_dates[trade_dates > target_date]
  if (length(future) == 0) return(NA)
  
  return(min(future))
}

# 1. Создаём таблицу новостей со сдвинутыми датами
news_shifted <- es_data |>
  filter(!is.na(sentiment_index) & sentiment_index != 0) |>
  select(ticker, date, sentiment_index) |>
  distinct() |>
  rowwise() |>
  mutate(
    date_adj = find_next_trade_date(date, ticker, es_data)
  ) |>
  ungroup() |>
  filter(!is.na(date_adj))

# 2. Агрегируем, если несколько новостей на один день
news_aggregated <- news_shifted |>
  group_by(ticker, date_adj) |>
  summarise(
    sentiment_index = sum(sentiment_index),
    .groups = "drop"
  ) |>
  # Убираем те, что стали 0 после суммирования
  filter(sentiment_index != 0)

# 3. Присоединяем к исходным данным
es_data_adj <- es_data |>
  select(-sentiment_index) |>
  left_join(
    news_aggregated |> select(ticker, date = date_adj, sentiment_index),
    by = c("ticker", "date")
  )

# 4. Статистика до и после
cat("=== es_data (до) ===\n")
es_data_stats <- es_data |>
  filter(!is.na(sentiment_index) & sentiment_index != 0) |>
  summarise(
    total_news = n(),
    news_no_trade = sum(is.na(ret)),
    pct_lost = round(100 * news_no_trade / total_news, 1)
  )
cat("Всего дней с новостями:", es_data_stats$total_news, "\n")
cat("Дней с новостями без доходностей:", es_data_stats$news_no_trade, "\n")
cat("Процент потерь:", es_data_stats$pct_lost, "%\n")


cat("\n=== es_data_adj (после) ===\n")
es_data_adj_stats <- es_data_adj |>
  filter(!is.na(sentiment_index) & sentiment_index != 0) |>
  summarise(
    total_news = n(),
    news_no_trade = sum(is.na(ret)),
    pct_lost = round(100 * news_no_trade / total_news, 1)
  )
cat("Всего дней с новостями:", es_data_adj_stats$total_news, "\n")
cat("Дней с новостями без доходностей:", es_data_adj_stats$news_no_trade, "\n")
cat("Процент потерь:", es_data_adj_stats$pct_lost, "%\n")


cat("\n=== Проверка агрегации ===\n")
cat("Новостей до сдвига:", es_data_stats$total_news, "\n")
cat("Новостей после сдвига (до агрегации):", nrow(news_shifted), "\n")
cat("Новостей после агрегации:", nrow(news_aggregated), "\n")
cat("Потеряно при агрегации (стали 0):", nrow(news_shifted) - nrow(news_aggregated), "\n")
```

Пример данных

```{r}
es_data |>
  filter(!is.na(es_data$ret) & !is.na(es_data$market_return) &
           !is.na(es_data$sentiment_index) & es_data$sentiment_index != 0) |>
  head(100)
```

Определяем ТОП-тикеров без доходностей, но с новостями

```{r}
news_noret <- es_data |>
  group_by(ticker) |>
  summarise(
    news_no_trade = sum(!is.na(sentiment_index) & is.na(ret)),
    total_news = sum(!is.na(sentiment_index)),
    pct_problem = round(100 * news_no_trade / total_news, 1),
    .groups = "drop"
  ) |>
  filter(news_no_trade > 0) |>
  select(ticker, news_no_trade, total_news, pct_problem)

news_noret |>
  arrange(desc(news_no_trade )) |>
  head(10)

news_noret |>
  arrange(desc(pct_problem)) |>
  head(10)
```

# Анализ влияния

## Разметка данных

```{r}
es_data <- es_data |>
  mutate(
    # Флаг события: абсолютное значение сентимента выше заданного в начале порога
    is_event = abs(sentiment_index) >= threshold,
    
    # Знак события: позитив / негатив (для анализа асимметрии)
    event_sign = case_when(
      !is_event ~ NA_character_,
      sentiment_index > 0 ~ "positive",
      sentiment_index < 0 ~ "negative"
    ),
    
    # Сила события
    event_strength = if_else(is_event, abs(sentiment_index), NA_real_)
  )

es_data |>
  summarise(
    total_observations = n(),
    total_events = sum(is_event, na.rm = TRUE),
    events_positive = sum(event_sign == "positive", na.rm = TRUE),
    events_negative = sum(event_sign == "negative", na.rm = TRUE),
    events_per_ticker = round(total_events / n_distinct(ticker), 1),
    pct_events = round(100 * total_events / total_observations, 2)
  )
```

Сдвиг событий с неторговых дней

```{r}
# 1. Находим события на неторговых днях (где ret = NA)
events_to_shift <- es_data |>
  filter(is_event == TRUE, is.na(ret)) |>
  select(ticker, event_date = date, sentiment_index, event_sign, event_strength)

cat("Событий на неторговых днях:", nrow(events_to_shift), "\n")

# 2. Функция: найти следующий торговый день
find_next_trade_date <- function(target_date, ticker, data) {
  trade_dates <- data |>
    filter(ticker == .env$ticker, !is.na(ret), !is.na(market_return)) |>
    pull(date) |>
    unique() |>
    sort()
  
  future <- trade_dates[trade_dates > target_date]  # > чтобы найти именно следующий
  if (length(future) == 0) return(NA)
  
  return(min(future))
}

# 3. Сдвигаем даты на следующий торговый день
events_shifted <- events_to_shift |>
  rowwise() |>
  mutate(
    event_date_new = find_next_trade_date(event_date, ticker, es_data)
  ) |>
  ungroup() |>
  filter(!is.na(event_date_new))

cat("Событий успешно сдвинуто:", nrow(events_shifted), "\n")

# 4. Удаляем старые события из es_data
es_data <- es_data |>
  filter(!(is_event == TRUE & is.na(ret)))

# 5. Добавляем сдвинутые события в es_data
# Для этого находим строки с новыми датами и заполняем поля событий
for (i in seq_len(nrow(events_shifted))) {
  row <- events_shifted[i, ]
  
  es_data <- es_data |>
    mutate(
      is_event = if_else(ticker == row$ticker & date == row$event_date_new, TRUE, is_event),
      sentiment_index = if_else(ticker == row$ticker & date == row$event_date_new, 
                                row$sentiment_index, sentiment_index),
      event_sign = if_else(ticker == row$ticker & date == row$event_date_new, 
                           row$event_sign, event_sign),
      event_strength = if_else(ticker == row$ticker & date == row$event_date_new, 
                               row$event_strength, event_strength)
    )
}

cat("Строк в es_data после сдвига:", nrow(es_data), "\n")
cat("Всего событий после сдвига:", sum(es_data$is_event, na.rm = TRUE), "\n")

# 6. Проверка: событий на неторговых днях больше нет
check <- es_data |>
  filter(is_event == TRUE, is.na(ret)) |>
  nrow()

cat("Осталось событий на неторговых днях:", check, "\n")
```

Визуализация

```{r}
es_data |>
  filter(!is.na(sentiment_index)) |>
  ggplot(aes(x = sentiment_index)) +
  geom_histogram(bins = 50, fill = "steelblue", color = "white") +
  geom_vline(xintercept = c(-threshold, threshold), color = "red", linetype = "dashed") +
  labs(
    title = "Распределение индекса сентимента",
    subtitle = "Красные линии — порог события |sentiment| >= threshold",
    x = "sentiment_index",
    y = "Количество наблюдений"
  ) +
  theme_minimal()
```

## Подсчёт аномальных доходностей

Функция расчета AR для одного события

```{r}
calc_ar_for_event <- function(data, ticker, event_date, est_window, event_window) {
  
  # Окно оценки
  est_start <- event_date + est_window[1]
  est_end <- event_date + est_window[2]
  
  est_data <- data |>
    filter(ticker == .env$ticker, 
           date >= est_start, 
           date <= est_end,
           !is.na(ret), 
           !is.na(market_return))
  
  # Если мало данных — возвращаем NULL
  if (nrow(est_data) < min_est_obs) return(NULL)
  
  # Оценка рыночной модели
  model <- lm(ret ~ market_return, data = est_data)
  alpha <- coef(model)[1]
  beta <- coef(model)[2]
  
  # Окно события
  evt_start <- event_date - 10
  evt_end <- event_date + 20
  
  evt_data <- data |>
    filter(ticker == .env$ticker,
           date >= evt_start,
           date <= evt_end,
           !is.na(ret),
           !is.na(market_return))
  
  if (nrow(evt_data) == 0) return(NULL)
  
  # Расчет AR
  evt_data |>
    mutate(
      expected_ret = alpha + beta * market_return,
      AR = ret - expected_ret,
      rel_day = as.numeric(date - event_date),
      event_id = paste0(ticker, "_", event_date)
    ) |>
    arrange(date) |>
    select(event_id, ticker, date, rel_day, AR, sentiment_index)
}
```

Собираем все данные в одном датафрейме

```{r}
# Таблица событий: только те строки, где is_event == TRUE
events_table <- es_data |>
  filter(is_event) |>
  select(ticker, event_date = date, sentiment_index) |>
  distinct()

cat("Всего событий для обработки:", nrow(events_table), "\n")

# Применяем функцию к каждому событию
ar_list <- lapply(seq_len(nrow(events_table)), function(i) {
  row <- events_table[i, ]
  calc_ar_for_event(
    data = es_data,
    ticker = row$ticker,
    event_date = row$event_date,
    est_window = est_window,
    event_window = event_window
  )
})

# Объединяем результаты
ar_results <- bind_rows(ar_list)
ar_results <- ar_results |>
  mutate(
    sentiment_index = if_else(rel_day == 0, sentiment_index, NA_real_)
  )
cat("Строк до пересчёта rel_day:", nrow(ar_results), "\n")
```

Сдвигаем события, которые попадают на выходной день

```{R}
# Удаляем события, где нет торгового дня в дату события
# Находим event_id, у которых отсутствует rel_day == 0
events_without_day0 <- ar_results |>
  group_by(event_id) |>
  filter(!any(rel_day == 0)) |>
  ungroup() |>
  distinct(event_id) |>
  pull(event_id)

cat("Событий без торгового дня в дату события:", length(events_without_day0), "\n")

# Фильтруем их из ar_results
ar_results <- ar_results |>
  filter(!event_id %in% events_without_day0)

cat("Строк после фильтрации:", nrow(ar_results), "\n")
```


Восстанавливаем корректную нумерацию

```{R}
# 1. Пересчёт rel_day по торговым дням
# Пересчитываем rel_day для каждого события отдельно
ar_results <- ar_results |>
  group_by(event_id) |>
  arrange(date, .by_group = TRUE) |>
  mutate(
    # Находим позицию дня события (rel_day == 0 в исходных данных)
    event_pos = which(rel_day == 0),
    # Пересчитываем: порядковый номер минус позиция события
    rel_day_trading = row_number() - event_pos
  ) |>
  ungroup()

# Проверяем, что пересчёт прошёл корректно
cat("Уникальных event_id:", n_distinct(ar_results$event_id), "\n")
cat("Диапазон rel_day_trading:", min(ar_results$rel_day_trading), "до", max(ar_results$rel_day_trading), "\n")

# 2. Отрезаем до нужного окна [-3; +6] по новой нумерации
ar_results <- ar_results |>
  filter(rel_day_trading >= -3 & rel_day_trading <= 6) |>
  mutate(
    rel_day = rel_day_trading  # Переписываем старую колонку
  ) |>
  select(-rel_day_trading)

cat("Строк после фильтрации окна:", nrow(ar_results), "\n")

# 3. Итоговая статистика
cat("Успешно рассчитано AR для событий:", n_distinct(ar_results$event_id), "из", nrow(events_table), "\n")
```

Удаляем промежуточные переменные

```{r}
rm(events_table, ar_list)
```

# Результаты без учёта направления

## Оценка AAR

```{r}
aar_results_ttl <- ar_results |>
  group_by(event_id) |>
  mutate(
    event_sign = case_when(
      sentiment_index > 0 ~ "positive",
      sentiment_index < 0 ~ "negative",
      TRUE ~ NA_character_
    ),
    event_sign = event_sign[which(!is.na(event_sign))[1]]
  ) |>
  ungroup() |>
  filter(!is.na(event_sign)) |>
  mutate(
    AR_adjusted = if_else(event_sign == "negative", -AR, AR)
  ) |>
  group_by(rel_day) |>
  summarise(
    N = n(),
    AAR = mean(AR_adjusted, na.rm = TRUE),
    sd_AR = sd(AR_adjusted, na.rm = TRUE),
    se_AR = sd_AR / sqrt(N),
    t_stat = AAR / se_AR,
    .groups = "drop"
  ) |>
  mutate(
    p_value = 1 - pt(abs(t_stat), df = N - 1),
    significant_AAR = p_value < 0.05
  ) |>
  arrange(rel_day)

print(aar_results_ttl)

```

## Оценка CAAR

```{r}
caar_results_ttl <- aar_results_ttl |>
  arrange(rel_day) |>
  mutate(
    CAAR = cumsum(AAR),
    se_CAAR = sqrt(cumsum(se_AR^2)),
    t_stat_CAAR = CAAR / se_CAAR
  )

caar_results_ttl <- caar_results_ttl |>
  mutate(
    p_value_CAAR = 2 * (1 - pt(abs(t_stat_CAAR), df = sum(N) - 1)),
    significant_CAAR = p_value_CAAR < 0.05
  )

print(caar_results_ttl |> select(rel_day, N, AAR, CAAR, se_CAAR, t_stat_CAAR, p_value_CAAR, significant_CAAR))
```

## График AAR

```{r}
ggplot(caar_results_ttl,
       aes(x = rel_day, y = AAR)) +
  geom_col(fill = "blue", alpha = 0.7) +
  geom_errorbar(aes(ymin = AAR - 1.96 * se_AR, ymax = AAR + 1.96 * se_AR),
                width = 0.2, color = "darkblue") +
  geom_hline(yintercept = 0, linetype = "dashed") +
  geom_vline(xintercept = 0, linetype = "dotted", color = "navy") +
  labs(
    title = "AAR: Все события",
    subtitle = "День 0 — дата события; синие линии — 95% доверительный интервал",
    x = "Относительный день",
    y = "AAR"
  ) +
  theme_minimal()
```

## График CAAR

```{r}
ggplot(caar_results_ttl,
       aes(x = rel_day, y = CAAR)) +
  geom_line(color = "blue", linewidth = 1) +
  geom_point(color = "blue") +
  geom_ribbon(aes(ymin = CAAR - 1.96 * se_CAAR, ymax = CAAR + 1.96 * se_CAAR),
              fill = "lightblue", alpha = 0.3) +
  geom_hline(yintercept = 0, linetype = "dashed") +
  geom_vline(xintercept = 0, linetype = "dotted", color = "navy") +
  labs(
    title = "CAAR: Все события",
    subtitle = "Синяя область — 95% доверительный интервал",
    x = "Относительный день",
    y = "CAAR"
  ) +
  theme_minimal()

```

# Результаты с учётом направления

## Оценка AAR

```{r}
aar_results <- ar_results |>
  group_by(event_id) |>
  mutate(
    event_sign = case_when(
      sentiment_index > 0 ~ "positive",
      sentiment_index < 0 ~ "negative",
      TRUE ~ NA_character_
    ),
    event_sign = event_sign[which(!is.na(event_sign))[1]]
  ) |>
  ungroup() |>
  filter(!is.na(event_sign)) |>
  group_by(event_sign, rel_day) |>
  summarise(
    N = n(),
    AAR = mean(AR, na.rm = TRUE),
    sd_AR = sd(AR, na.rm = TRUE),
    se_AR = sd_AR / sqrt(N),
    t_stat = AAR / se_AR,
    .groups = "drop"
  )

aar_results <- aar_results |>
  mutate(
    p_value = if_else(event_sign == "positive",
                      pt(-t_stat, df = N - 1),
                      pt(t_stat, df = N - 1)),
    significant_AAR = p_value < 0.05
  ) |>
  arrange(event_sign, rel_day)

print(aar_results)
```

## Оценка CAAR

```{r}
caar_results <- aar_results |>
  arrange(event_sign, rel_day) |>
  group_by(event_sign) |>
  mutate(
    CAAR = cumsum(AAR),
    se_CAAR = sqrt(cumsum(se_AR^2)),
    t_stat_CAAR = CAAR / se_CAAR
  ) |>
  ungroup()

caar_results <- caar_results |>
  mutate(
    p_value_CAAR = if_else(event_sign == "positive",
                           pt(-t_stat_CAAR, df = sum(N) - 1),
                           pt(t_stat_CAAR, df = sum(N) - 1)),
    significant_CAAR = p_value_CAAR < 0.05
  )

print(caar_results |> select(event_sign, rel_day, N, AAR, CAAR, se_CAAR, t_stat_CAAR, p_value_CAAR, significant_CAAR))
```

## График AAR для позитивных новостей

```{r}
ggplot(aar_results |> filter(event_sign == "positive"), 
       aes(x = rel_day, y = AAR)) +
  geom_col(fill = "forestgreen", alpha = 0.7) +
  geom_errorbar(aes(ymin = AAR - 1.96 * se_AR, ymax = AAR + 1.96 * se_AR), 
                width = 0.2, color = "red") +
  geom_hline(yintercept = 0, linetype = "dashed") +
  geom_vline(xintercept = 0, linetype = "dotted", color = "darkgreen") +
  labs(
    title = "AAR: Позитивные новости",
    subtitle = "День 0 — дата события; красные линии — 95% ДИ",
    x = "Относительный день",
    y = "AAR"
  ) +
  theme_minimal()
```

## График AAR для негативных новостей

```{r}
ggplot(aar_results |> filter(event_sign == "negative"), 
       aes(x = rel_day, y = AAR)) +
  geom_col(fill = "tomato", alpha = 0.7) +
  geom_errorbar(aes(ymin = AAR - 1.96 * se_AR, ymax = AAR + 1.96 * se_AR), 
                width = 0.2, color = "red") +
  geom_hline(yintercept = 0, linetype = "dashed") +
  geom_vline(xintercept = 0, linetype = "dotted", color = "darkgreen") +
  labs(
    title = "AAR: Негативные новости",
    subtitle = "День 0 — дата события; красные линии — 95% ДИ",
    x = "Относительный день",
    y = "AAR"
  ) +
  theme_minimal()
```

## График CAAR для позитивных новостей

```{r}
ggplot(caar_results |> filter(event_sign == "positive"), 
       aes(x = rel_day, y = CAAR)) +
  geom_line(color = "forestgreen", linewidth = 1) +
  geom_point(color = "forestgreen") +
  geom_ribbon(aes(ymin = CAAR - 1.96 * se_CAAR, ymax = CAAR + 1.96 * se_CAAR), 
              fill = "lightgreen", alpha = 0.2) +
  geom_hline(yintercept = 0, linetype = "dashed") +
  geom_vline(xintercept = 0, linetype = "dotted", color = "darkgreen") +
  labs(
    title = "CAAR: Позитивные новости",
    subtitle = "Зелёная область — 95% доверительный интервал",
    x = "Относительный день",
    y = "CAAR"
  ) +
  theme_minimal()
```

## График CAAR для негативных новостей

```{r}
ggplot(caar_results |> filter(event_sign == "negative"), 
       aes(x = rel_day, y = CAAR)) +
  geom_line(color = "tomato", linewidth = 1) +
  geom_point(color = "tomato") +
  geom_ribbon(aes(ymin = CAAR - 1.96 * se_CAAR, ymax = CAAR + 1.96 * se_CAAR), 
              fill = "mistyrose", alpha = 0.2) +
  geom_hline(yintercept = 0, linetype = "dashed") +
  geom_vline(xintercept = 0, linetype = "dotted", color = "darkgreen") +
  labs(
    title = "CAAR: Негативные новости",
    subtitle = "Красная область — 95% доверительный интервал",
    x = "Относительный день",
    y = "CAAR"
  ) +
  theme_minimal()
```

## Асимметрия — позитив vs негатив

Добавляем знак события к AR

```{r}
ar_results_signed <- ar_results |>
  left_join(
    es_data |>
      filter(is_event) |>
      select(ticker, date, event_sign = event_sign),
    by = c("ticker", "date")
  )
```

## AAR отдельно для позитива и негатива

```{r}
aar_by_sign <- ar_results_signed |>
  filter(!is.na(event_sign)) |>
  mutate(
    # Инвертируем AR для негатива: прибыль от шорта = -AR
    AR = if_else(event_sign == "negative", -AR, AR)
  ) |>
  group_by(rel_day, event_sign) |>
  summarise(
    AAR = mean(AR, na.rm = TRUE),
    N = n(),
    se_AR = sd(AR, na.rm = TRUE) / sqrt(N),
    .groups = "drop"
  )
```

## График AAR

```{r}
ggplot(aar_by_sign, aes(x = rel_day, y = AAR, color = event_sign)) +
  geom_line(linewidth = 1) +
  geom_point() +
  geom_hline(yintercept = 0, linetype = "dashed") +
  geom_vline(xintercept = 0, linetype = "dotted") +
  labs(
    title = "AAR по знаку сентимента",
    x = "Относительный день",
    y = "AAR",
    color = "Тип новости"
  ) +
  scale_color_manual(values = c("negative" = "red", "positive" = "green")) +
  theme_minimal()
```

# Анализ кросс-корреляций

```{r}

check_lags <- es_data |>
  arrange(ticker, date) |>
  group_by(ticker) |>
  mutate(
    sent_lag1 = lag(sentiment_index, 1),
    ret_lead1 = lead(ret, 1)
  ) |>
  ungroup() |>
  filter(!is.na(sentiment_index) & !is.na(ret))

# Проверка корреляциий
cor_matrix <- check_lags |>
  summarise(
    corr_sent_today_ret_today = cor(sentiment_index, ret, use = "complete.obs"),
    corr_sent_yest_ret_today = cor(sent_lag1, ret, use = "complete.obs"),
    corr_sent_today_ret_tomorrow = cor(sentiment_index, ret_lead1, use = "complete.obs")
  )

print(cor_matrix)
```

# Расчёт стратегии

```{r}
# Подготовка данных
ar_results_strat <- ar_results |>
  group_by(event_id) |>
  mutate(
    event_sign = case_when(
      sentiment_index > 0 ~ "positive",
      sentiment_index < 0 ~ "negative",
      TRUE ~ NA_character_
    ),
    event_sign = event_sign[which(!is.na(event_sign))[1]],
    AR_strat = if_else(event_sign == "negative", -AR, AR)
  ) |>
  ungroup() |>
  filter(!is.na(event_sign))

# 1. Таблица по дням
aar_strategy_by_day <- ar_results_strat |>
  filter(
    (event_sign == "positive" & rel_day == 0) |
    (event_sign == "negative" & rel_day %in% c(1, 2))
  ) |>
  group_by(rel_day) |>
  summarise(
    N = n(),
    AAR_strat = mean(AR_strat, na.rm = TRUE),
    sd_strat = sd(AR_strat, na.rm = TRUE),
    se_strat = sd_strat / sqrt(N),
    t_stat = AAR_strat / se_strat,
    p_value = pt(-t_stat, df = N - 1),
    significant = p_value < 0.05,
    .groups = "drop"
  )

print(aar_strategy_by_day)
```

Итог стратегии

```{r}
# 2. Кумулятивная доходность на событие с асимметричным окном
caar_per_event <- ar_results_strat |>
  filter(
    (event_sign == "positive" & rel_day == 0) |
    (event_sign == "negative" & rel_day %in% c(1, 2))
  ) |>
  group_by(event_id) |>
  summarise(
    CAAR_event = sum(AR_strat),
    .groups = "drop"
  )

# 3. Общий результат стратегии
strategy_result <- caar_per_event |>
  summarise(
    N = n(),
    CAAR = mean(CAAR_event),
    sd_CAAR = sd(CAAR_event),
    se_CAAR = sd_CAAR / sqrt(N),
    t_stat = CAAR / se_CAAR,
    p_value = pt(-t_stat, df = N - 1),
    significant = p_value < 0.05
  )

print(strategy_result)
```

```{r}
# Визуализация стратегии по дням
ggplot(aar_strategy_by_day, aes(x = rel_day, y = AAR_strat)) +
  geom_col(aes(fill = significant), alpha = 0.7) +
  scale_fill_manual(values = c("TRUE" = "gold3", "FALSE" = "gray70"), guide = "none") +
  geom_errorbar(aes(ymin = AAR_strat - 1.96 * se_strat, 
                    ymax = AAR_strat + 1.96 * se_strat), 
                width = 0.2, color = "red") +
  geom_hline(yintercept = 0, linetype = "dashed") +
  geom_vline(xintercept = 0, linetype = "dotted", color = "darkgreen") +
  scale_x_continuous(breaks = c(0, 1, 2), 
                     labels = c("0\n(позитив)", "1\n(негатив)", "2\n(негатив)")) +
  labs(
    title = "Доходность стратегии по дням",
    subtitle = "День 0: лонг на позитиве; Дни 1-2: шорт на негативе",
    x = "Относительный день (тип сигнала)",
    y = "Стратегическая AAR"
  ) +
  theme_minimal() +
  theme(plot.title = element_text(face = "bold"),
        plot.subtitle = element_text(size = 9, color = "gray30"))
```

```{r}
# Подготовка данных для графика CAAR стратегии
caar_for_plot <- aar_strategy_by_day |>
  arrange(rel_day) |>
  mutate(
    CAAR_strat = cumsum(AAR_strat),
    # Стандартная ошибка накопленной доходности (корень из суммы квадратов)
    se_CAAR = sqrt(cumsum(se_strat^2)),
    # 95% доверительный интервал
    CI_lower = CAAR_strat - 1.96 * se_CAAR,
    CI_upper = CAAR_strat + 1.96 * se_CAAR
  )

# Построение графика
ggplot(caar_for_plot, aes(x = rel_day, y = CAAR_strat)) +
  geom_line(color = "gold3", linewidth = 1) +
  geom_point(color = "gold3", size = 2) +
  geom_ribbon(aes(ymin = CI_lower, ymax = CI_upper), 
              fill = "gold", alpha = 0.2) +
  geom_hline(yintercept = 0, linetype = "dashed", color = "gray40") +
  geom_vline(xintercept = 0, linetype = "dotted", color = "darkgreen", linewidth = 0.8) +
  scale_x_continuous(breaks = c(0, 1, 2), 
                     labels = c("0\n(позитив)", "1\n(негатив)", "2\n(негатив)")) +
  scale_y_continuous(labels = scales::percent_format(accuracy = 0.1)) +
  labs(
    title = "Накопленная доходность стратегии",
    subtitle = sprintf("CAAR = %.2f%% (p = %.3f, N = %d)", 
                       strategy_result$CAAR * 100, 
                       strategy_result$p_value,
                       strategy_result$N),
    x = "Относительный день (тип сигнала)",
    y = "Накопленная стратегическая доходность (CAAR)",
    caption = "Золотая область — 95% доверительный интервал"
  ) +
  theme_minimal(base_size = 11) +
  theme(
    plot.title = element_text(face = "bold", size = 13),
    plot.subtitle = element_text(size = 10, color = "gray30", margin = margin(b = 10)),
    plot.caption = element_text(size = 8, color = "gray50"),
    panel.grid.minor = element_blank(),
    axis.title = element_text(face = "bold")
  )
```

# Сохраняем отдельные переменные

```{r}
readr::write_rds(ar_results,
                 here("data", "processed", "ar_results.rds"),
                 compress = "gz")
```

